臺灣高等法院臺南分院民事裁定
111年度抗字第110號
抗  告  人  鄭華盟  
上列抗告人因與相對人郭彥志間請求債務人異議之訴事件，聲請
交付法庭錄音光碟，對於中華民國111年7月26日臺灣雲林地方法
院111年度聲字第38號裁定提起抗告，本院裁定如下：
    主    文
抗告駁回。
抗告訴訟費用由抗告人負擔。
    理    由
一、抗告人於原法院聲請及抗告意旨略以：相對人對伊提起請求
    債務人異議之訴事件（下稱系爭事件），經原法院110年度
    訴字第102號判決伊敗訴而確定，惟民國（下同）110年4月1
    日、同年月29日、同年7月8日、同年月22日（下稱系爭期日
    ）之言詞辯論筆錄上，關於伊就具體意旨雖已記載於筆錄中
    ，惟就法理相關言詞與語言說明未紀錄於其中，為瞭解知悉
    其內容，避免缺失，且伊因不知法律而遲誤法院組織法第90
    條之1所定之裁判確定後6個月期間，因上開規定並非大眾常
    識，不知曉而錯過，為瞭解未於筆錄內之說明內容及避免不
    知其法理之情形，爰依法院組織法第90條之1等規定，聲請
    交付系爭期日法庭錄音錄影光碟。原裁定以伊聲請逾期為由
    駁回伊之聲請，顯屬違誤，應予廢棄等語。
二、按當事人及依法得聲請閱覽卷宗之人，因主張或維護其法律
    上利益，得於開庭翌日起至裁判確定後6個月內，繳納費用
    聲請法院許可交付法庭錄音或錄影內容，法院組織法第90條
    之1第1項前段定有明文。次按法庭錄音乃法庭活動之紀錄，
    載有所有參與法庭活動者之資訊，則法庭錄音內容之交付，
    固有保障當事人訴訟權益之作用，亦涉及法庭公開與個人資
    訊保護等重要權益之衡平，尚非逕源於憲法保障之訴訟權，
    為使訴訟資源合理有效運用，避免訴訟資料長期處於不確定
    而影響裁判安定性，規範於法院組織法第90條之1第1項，明
    定當事人及依法得聲請閱覽卷宗之人，因主張或維護其法律
    上利益，得於開庭翌日起至裁判確定後6個月內為之。又所
    謂裁判確定，係指聲請法庭錄音所繫屬之裁判確定而言。
三、經查：
  ㈠抗告人聲請交付系爭事件之系爭光碟，惟系爭事件業經原法
    院110年7月22日判決相對人全部勝訴，而於同年8月31日確
    定乙情，有上開民事判決書及民事書記官辦案進行簿可稽，
    是聲請交付法庭錄音光碟之期間，自該判決確定日起，算至
    111年2月28日止，因6個月期間之末日111年2月28日為休息
    日，延至次一工作日即111年3月1日，即告屆滿。抗告人遲
    至111年7月5日始向原法院聲請交付系爭光碟（見原審卷第5
    頁收受傳真時間），顯逾前開規定之聲請期限，原法院因抗
    告人聲請交付系爭光碟，已逾裁判確定後6個月聲請期限為
    由，駁回其聲請，經核於法並無違背。
  ㈡抗告人雖主張：法院組織法第90條之1第1項前段規定之6個月
    期間，伊因非法務相關人員，其條文內容亦非屬大眾常識，
    不知曉規定致錯過期間，因有為瞭解未於筆錄內之說明內容
    及避免不知其法理之情形，請准予交付系爭期日法庭錄音光
    碟乙節。惟查，為使訴訟資源合理有效運用，避免訴訟資料
    長期處於不確定而影響裁判安定性，故法院組織法第90條之
    1第1項前段始明定聲請權人得於開庭翌日起至裁判確定後6
    個月內為之（法院組織法第90條之1立法理由參照）。足見
    上開規定係立法者為兼顧聲請權人之法律上利益及法安定性
    所設，該6個月期間應為法定不變期間，且屬合理相當，無
    過短情事，法院無從延長之，更無違反憲法第16條訴訟權保
    障之意旨。又人民本有知法之義務，亦不得以不知其規定，
    而請求予以延長期間。抗告人前開主張，應屬無據。
四、綜上所述，抗告人聲請交付系爭期日之法庭錄音光碟，於法
    不合，不應准許。原裁定駁回抗告人之聲請，核無違誤，抗
    告意旨指摘原裁定不當，求予廢棄，為無理由，應予駁回。
五、據上論結，本件抗告為無理由，爰裁定如主文。　
中　　華　　民　　國　　111 　年　　9 　　月　　29　　日
                   民事第三庭   審判長法  官  郭貞秀

                                      法  官  蔡孟珊

                                      法  官  洪挺梧
上為正本係照原本作成。
不得再抗告。
中　　華　　民　　國　　111 　年　　9 　　月　　29　　日

                                      書記官  蘇玟心